【裁判字號】    98,訴緝,26
【裁判日期】    980930
【裁判案由】    常業詐欺等
【裁判全文】
臺灣嘉義地方法院刑事判決              98年度訴緝字第26號
公  訴  人  臺灣嘉義地方法院檢察署檢察官
被      告  子○○
                      5號3樓.
選任辯護人  嚴庚辰律師
            林琦勝律師
上列被告因常業詐欺等案件，經檢察官提起公訴（94年度偵字第
7072號、第2635號），被告於準備程序中就被訴事實為有罪之陳
述，經本院合議庭裁定由受命法官改依簡式審判程序，判決如下
：
    主  文
子○○共同犯常業詐欺取財罪，處有期徒刑貳年陸月。如附表三
編號1至7、13至17、22、30至35之物（其中編號13、14應沒收之
物分別如該編號是否沒收欄所示）均沒收；如附表一編號3、4
、8、9、１０、、，附表二編號4、5、6、7、12偽造之署押或
印文均沒收（均詳如各該編號訂購單等單據上偽造之署押或印文
欄所示）。
    事  實
一、子○○與廖茂林（由臺灣嘉義地方法院檢察署檢察官另行偵
    辦）共同基於意圖為自己不法所有之常業詐欺犯意聯絡，先
    於民國94年1月間，租用嘉義市○○路○段507號1樓（同年6
    月遷址至嘉義市○○○街41號），虛設「萬順泰企業有限公
    司」（以下簡稱「萬順泰公司」），推由廖茂林擔任名義負
    責人，分向經濟部及嘉義市政府辦理公司設立與營利事業登
    記，對外佯稱經營「布疋、衣著、鞋、帽、傘、服飾品、五
    金、塑膠膜、袋、電子材料、資訊軟體、電腦及事務性機器
    設備批發業、國際貿易業」，實則為虛設之公司，嗣以萬順
    泰公司名義，向華南商業銀行嘉南分行開戶請領支票使用，
    並夥同知情且具犯意聯絡之顏啟雲（另由本院通緝中）、王
    振仁，分別化名「柯清江」、「顏啟順」、「王順昌」，自
    94年2月間起（顏啟雲於94年5月19日出監後始加入萬順泰公
    司），以萬順泰公司名義，先後於附表一所示之時間，簽發
    無法兌現之支票，向附表一所示各人或廠商詐購如附表一所
    示貨物或佯允支出該筆費用，並基於共同行使偽造私文書之
    概括犯意聯絡，先後於附表一編號3、4、8、9、10、12 、
    13所示之訂購單、報價單、估價單、出貨單等單據上偽造如
    附表一各該編號所示之「柯清江」、「顏啟順」、「王順昌
    」等署押（均如附表一各該編號訂購單等單據上偽造之署押
    或印文欄所示），偽造成上開等人名義所製作之私文書，再
    持以交付予受騙之廠商而行使之，均足以生損害於各被害廠
    商及柯清江、顏啟順、王順昌之人；上開廠商因不知有詐，
    誤以為萬順泰公司有付款之意而陷於錯誤，依約出貨予該公
    司，並收受子○○、顏啟雲、王振仁所交付之支票，詎上開
    支票屆期均陸續退票，各廠商始知受騙（犯罪時間、被害人
    或廠商、詐得財物、金額、偽造署押等均如附表一所示），
    合計詐得附表一編號1至18所示之財物或受有相當房屋租金
    及水電費等利益合計新台幣（以下同）546萬4046元（詳如
    附表一編號1至18損失物品、損失金額欄所示），其等即以
    上開方式反覆犯詐欺取財罪而為常業。
二、蔡承盾（已死亡，經不受理判決）與王秀玉（由臺灣嘉義地
    方法院檢察署檢察官另行偵辦）及年籍姓名不詳自稱「許進
    財」之成年人於94年9月間，租用台中市○○路295號2樓，
    虛設「勝玉發實業有限公司」（以下簡稱「勝玉發公司），
    嗣由蔡承盾、王振仁基於常業詐欺及行使偽造文書之犯意聯
    絡，於94年9月30日偽造「翁正山」、「李月明」之署押及
    印文，偽造成「翁正山」、「李月明」名義製作之私文書即
    房屋租賃契約書，而後持向亥○○行使以誆租位於台中縣大
    雅鄉○○○路515號房屋，致亥○○陷於錯誤，受有水電費
    及瓦斯費共4000元之損害（詳如附表二編號12所示），勝玉
    發公司並於94年10月間遷至上址，推由王秀玉擔任名義負責
    人，分向經濟部及台中市政府辦理公司設立與營利事業登記
    ，對外佯稱經營「茶葉批發業、食品什貨批發業、布疋、衣
    著、鞋、帽、傘、服飾批發業」，實則為虛設之公司，嗣以
    勝玉發公司名義，向第一商業銀行大雅分行開戶請領支票使
    用，並另夥同子○○、顏啟雲、王振仁、涂國隆、陳劉生（
    自94年11月10日起）、黃浪杰等人，共同基於意圖為自己不
    法所有之常業詐欺犯意聯絡，自94年10月間起以勝玉發公司
    名義，先後於附表二所示時間，向附表二所示之人或廠商詐
    購附表二所示貨物或佯允支付費用，上開廠商均不知有詐，
    誤以為勝玉發公司有付款之意而陷於錯誤，依約出貨予該公
    司，並收受蔡承盾等人交付之支票，並基於共同行使偽造文
    書之概括犯意聯絡，先後於附表二編號4、5、6、7所示之訂
    貨單、銷貨單上，偽造如附表二各該編號所示「柯明仁」、
    「顏順發」之署押（詳如附表二各該編號訂購單等單據上偽
    造之署押或印文欄所示），偽造成上開等人名義所製作之私
    文書後，再持以向各廠商行使之，均足以生損害於各被害廠
    商及柯明仁、顏順發，然上開支票屆期均陸續退票，各該廠
    商始知受騙（犯罪時間、被害人或廠商、詐得財物、金額、
    偽造署押等均如附表二所示），合計詐得附表二編號1至12
    所示之財物或受有相當水電費、瓦斯費等利益合計167萬
    4563元（詳如附表二編號1至12損失物品、損失金額欄所示
    ）。嗣94年12月8日上午，為警循線分別於台中縣大雅鄉○
    ○○路515號及台中縣清水鎮○○○路8-1號勝玉發公司及倉
    庫內查獲，並扣得子○○等人所有，如附表三編號1至35所
    示之物（其中部分係屬蔡承盾、顏啟雲所有，供犯罪所用，
    或預備供犯罪所用之物，均詳如附表三所示），其等即以上
    開方式反覆犯詐欺取財罪而為常業。
三、案經臺灣嘉義地方法院檢察署檢察官自動檢舉偵辦及嘉義市
    警察局報請臺灣嘉義地方法院檢察署檢察官偵查起訴。
    理  由
壹、程序部分：
一、本案於準備程序進行中，被告就被訴事實為有罪之陳述，且
    所犯係死刑、無期徒刑、最輕本刑為3年以上有期徒刑以外
    之罪，經本院告知簡式審判程序之旨，並聽取檢察官及被告
    之意見後，依刑事訴訟法第273條之1第1項之規定，裁定進
    行簡式審判程序。依刑事訴訟法第273條之2規定，不適用證
    據提示、交互詰問及傳聞法則有關證據能力限制等規定，合
    先敘明。
二、卷附通訊監察譯文表，係警方依臺灣嘉義地方法院檢察署檢
    察官依法核發通訊監察書執行通訊監察轉譯所得之證據，並
    無違法取證之瑕疵，尚無證據排除法則之適用。且被告就上
    開證據之證據能力表示同意有證據能力等語，對該通訊監察
    譯文為其等之通話內容亦無爭執，足見並無轉譯失真之情，
    從而上開通訊監察譯文自得作為本件之證據。
貳、實體部分：
一、認定犯罪事實所憑之證據及理由：
    訊據被告子○○就上開犯罪事實均坦承不諱（見本院卷第10
    3頁、129頁），且有如下證據足以證明被告之犯行：
(一)上揭同案被告王振仁、陳劉生、蔡承盾等人如何以上開虛設
    公司行號詐欺及偽造文書等事實，業據同案被告王振仁、陳
    劉生、蔡承盾等人供認不諱；被告涂國隆於本院96年度訴字
    第333號審理時亦坦承確有上開犯行（見該案卷(三)第28頁）
    。另查：
１、萬順泰公司部分：
(１)證人即同案被告顏啟雲於警詢及偵訊時證稱：陳極介紹我到
    嘉義市柯清江（即子○○之化名）的虛設公司工作，共同行
    詐騙行為，公司有廖茂林、柯清江（子○○）、王仔（王振
    仁）及我共4人，公司之實際負責人為柯清江及廖茂林，我
    們是由廖茂林及柯清江2人事先列出所要購買之物品，再由
    廖茂林、柯清江、我及王仔各自尋找廠商詐騙，我因為對鋁
    產品較為熟識，也曾自行尋找廠商詐騙產品後，交由廖茂林
    、子○○2人銷贓。我計有詐騙鋁捲片、茶葉烘焙網（含茶
    葉）及銀塊等物品，分別獲利5萬、2萬及8萬，又因我都住
    在公司內，所以其他成員若有訂貨或廠商到公司洽談生意，
    都由我出面簽收或接洽，我在公司行詐騙行為有1個多月等
    語（見警卷第3頁至第7頁、94年度偵字第7072號卷一第81頁
    至第83頁、94年度偵字第7072號卷二第84頁至第85頁）。
(２)證人即同案被告王振仁於警詢及偵訊時亦供證：我是94年7
    月份到萬順泰公司向一名鄭先生應徵，在公司內從事打雜掃
    地及搬貨等工作，我看報紙才知道萬順泰公司是詐騙公司，
    萬順泰公司有會計1名，子○○、顏啟雲及我等人，而子○
    ○及顏啟雲2人確有在公司內向廠商詢價訂貨等語（見警卷
    第68頁至第71頁、94年度偵字第7072號卷一第77頁至第79
    頁、94年度偵字第7072號卷二第87頁至第88頁）。
(３)證人李秋遠於警詢時證稱：警方查扣華南商業銀行嘉南分行
    支票面額46300元（到期日94年8月30日），是子○○於94年
    8月27日至我戶籍地向我購買「官田金」高樑酒一瓶275元，
    共13箱所支付；另同行支票面額347000元（到期日94年8 月
    31日）是子○○於94年8月初在我店裡向我借現金買車所用
    （其中7000元是利息，實際借款34萬元）；木匾121塊是子
    ○○於94年8月初，在一星期內分4次以中型貨車載到我的店
    裡以每塊約800元之價格賣給我，我以現金交易共9萬6千元
    ，那些木匾市價約1塊1千元，所以我約賺取2萬4千元差價，
    但因木匾行情不一，大量進口可能較便宜，所以我不知道是
    贓物等語（見警卷第24頁至第26頁、94年度偵字第7072號卷
    一第12頁），並有上開支票及退票理由單影本2張（見警卷
    第45頁至第46頁）附卷可參。
(４)並有如附表一所示被害人丑○○○等人，於警詢時指證遭詐
    騙之情形可資參考（卷證頁次索引詳如附表一各該編號所載
    ）。且有被害報告單（見警卷第138、143、149、162、179
    、190、194、199、206、211頁、94年度偵字第7072號卷一
    第47頁、94年度偵字第7072號卷二第16、26、43、53頁背面
    、62、71頁）、贓物認領保管單（見94年度偵字第7072號卷
    一第47頁背面）、萬順泰公司訂購單（見警卷第150、153、
    167至169、201頁、94年度偵字第7072號卷一第48背面至第
    49 頁）、萬順泰公司詢價單（見警卷第153頁、94年度偵字
    第7072號卷一第49頁背面）、麗澤鋁業（股）公司報價單及
    客戶資料卡（見警卷第151頁至第152頁、第154頁）、收據
    影本2張（見警卷第155頁）、估價單影本4張（見警卷第166
    頁）、支票及退票理由單影本（見警卷第218頁、200頁、94
    年度偵字第7072號卷一第48頁、94年度偵字第7072號卷二第
    12 頁背面、第13、17、45頁背面、63、66背面、第67頁）
    、萬順泰公司發票及柯清江名片影本各1張（見警卷第202頁
    ）、月翔實業有限公司銷貨單（見警卷第203頁）、錄影光
    碟翻拍照片7張（見警卷第212至215頁）、丙辛酉環保企業
    股份有限公司出貨單影本及顏啟順、柯清江名片各一張（見
    警卷第216頁）、統一發票（見警卷第217頁、94年度偵字第
    7072 號卷一第50頁）、業進實業社出貨單6張（見94年度偵
    字第7072號卷二第9頁至12頁）、業進實業社6、7、8月請購
    單（見94年度偵字第7072號卷二第13頁至14頁）、網際通運
    對帳單1張（見94年度偵字第7072號卷二第16頁背面）、傳
    真訂購單及銷貨單5張、報價單3張（見94年度偵字第7072號
    卷二第18頁至第24頁）、新竹貨運運貨單（見94年度偵字第
    7072號卷二第27頁）、應收帳款明細表及發票影本各1張（
    見94年度偵字第7072號卷二第28頁）、新興怡昌塑膠有限公
    司送貨單影本5張（見94年度偵字第7072號卷二第43頁背面
    至第44頁）、房屋租賃契約書1份（見94年度偵字第7072 號
    卷二第54頁至第59頁）、姚志杰身分證影本正反面（見94
    年度偵字第7072號卷二第60頁）、龍洋衛浴精品有限公司出
    貨單（見94年度偵字第7072號卷二偵卷第66頁）等證據，附
    卷可資佐證。可見被告子○○及王振仁等人確有向如附表一
    各該所示之廠商詐騙財物，並以所謂之「芭樂票」向各該被
    害廠商誆諞。
(５)另有萬順泰公司嘉義市政府營利事業登記公示詳細資料、公
    司基本資料（見94年度偵字第7072號卷二第80頁至第81頁)
    、嘉義市政府95年4月13日函附萬順泰公司營利事業登記抄
    本（見94年度偵字第7072號卷二第91頁）、經濟部中部辦公
    室95年4月18日函附萬順泰公司設立登記資料及歷次變更登
    記表或設立登記資料影本（見94年度偵字第7072號卷二第
    101頁背面至第110頁)、華南商業銀行嘉南分行95年4月24
    日函附開戶資料（見94年度偵字第7072號卷二第110頁背面
    至第112頁)在卷可資參照。足見被告子○○之自白與事實相
    符，此部分之犯行堪予認定。
２、勝玉發公司部分：
(１)證人同案被告顏啟雲於警詢及偵訊時證稱：我與蔡承盾是
    舊識，子○○也認識他，所以蔡承盾在台中縣虛設「勝玉發
    公司」後，聯絡我到該公司共同詐騙廠商，公司有蔡承盾、
    柯仔（子○○）、王仔（王振仁）、涂仔（涂國隆）、陳仔
    （陳劉生）、阿杰仔（黃浪杰）及我等人。詐騙模式與萬順
    泰公司相同，各自叫貨再由蔡承盾開立公司支票給廠商詐騙
    ，銷贓亦是由蔡承盾負責。我知道黃浪杰與子○○是共同商
    討欲詐騙之貨品後，由子○○下單，再叫公司會計傳真、詢
    價及訂貨，詐騙來之貨品均是存放在台中縣大雅鄉公司內等
    語（見警卷第3頁至第7頁、94年度偵字第7072號卷一第80頁
    背面至第82頁背面、94年度偵字第7072號卷二第84頁背面至
    第85頁）。
(２)證人即同案被告王振仁於警詢及偵訊時證稱：我於94年10月
    初先在「民眾有限公司」（為「勝玉發公司」之前身）任職
    ，擔任採購業務，由許先生引進。顏啟雲、涂國隆、黃浪杰
    及我本人負責採購業務，蔡承盾負責管理公司及業務。我在
    公司均以「王金豐」名義對外交易，進貨存放於台中縣清水
    鎮○○里○○○路8之1號及大雅鄉○○○路515號，所開立
    之支票是公司登記負責人王秀玉之支票，開立支票需蔡承盾
    同意等語（見警卷第68頁至71頁、94年度偵字第7072號卷一
    第77頁至第79頁、94年度偵字第7072號卷二第87頁背面至第
    88頁）。
(３)證人即同案被告涂國隆於警詢及偵訊時證稱：是陳極告訴我
    蔡承盾有虛設一家公司，要我共同詐騙，我是自94年12月1
    日經蔡承盾同意居住在該處，公司成員有：顏啟雲（社長）
    、蔡承盾（蔡仔）、王振仁（王仔）、陳極（陳桑）、黃浪
    杰（阿杰）及陳劉生（陳仔）。我們是以個人為單位，隨機
    採樣詐騙貨物，以公司名義開票給報害人，若要預付定金都
    是由公司（即蔡承盾）支付，等貨物脫手後再個別以4、6方
    式拆帳。我向2家電器行訂購2組電視音響環繞組等語（見94
    年度偵字第7072號卷一第64頁至第65頁背面、第67頁、94年
    度偵字第7072號卷二第89頁背面）。
(４)證人即同案被告陳劉生於警詢證稱：94年11月初蔡承盾要我
    參與公司運作，要我自行向不特定被害廠商詢價、訂貨及收
    貨，再由蔡承盾以公司名義開立票據給廠商，貨品再交由公
    司內任何一位成員以低於市價賣給不特定人。我們各別所得
    贓款，都是與蔡承盾拆帳，待蔡承盾扣除必要成本後，分別
    以46或55分帳方式拆帳，我個人因為與蔡承盾較為熟稔，所
    以我都是55分帳。我在公司內有見過顏啟雲、蔡承盾、王振
    仁、涂國隆及黃浪杰等人。我利用公司名義於94年11月21
    日向嘉義縣民雄鄉○○村○○路○段112之1號「晉吉有限公
    司」購買金箔1批（約2萬米左右），價金新台幣（下同）19
    萬9500元，事後與蔡承盾各分得5萬元。又於94年11月28日
    至30日間向台北縣一家「昌洲公司」購得尼龍布1匹（約1萬
    6000碼左右），價錢40萬元左右，事後與蔡承盾各分得10萬
    元。上述所購得物品貨款均是蔡承盾指示公司會計開立支票
    處理，事後都是蔡承盾負責處理及銷贓等語（見警卷第90頁
    至第95頁、94年度偵字第7072號卷一第73頁至第75頁）。
(５)證人即同案被告蔡承盾於警詢及偵訊時證稱：子○○在嘉義
    有虛設一家「萬順泰公司」，他告訴我若想做，在台中找地
    方，他再找人過來，所以我在台中縣大雅鄉○○○路515號
    虛設「勝玉發公司」，以買空賣空方式向他人詐騙財物，成
    員有子○○，與其介紹的顏啟雲、涂國隆、黃浪杰、陳劉生
    及王振仁等人。我們都是各自找尋廠商洽談訂貨事宜，若有
    現貨則會送樣品到公司查驗，若有成交則由會計收到請款發
    票自行開給廠商。黃浪杰是與子○○搭配一起商討要訂何種
    貨品，其中日曆及長L型夾就是他們二人訂購的，但長L型夾
    尚來不及進貨，就被警方查獲。我們是言明看何人訂貨，將
    貨物脫手後所得之贓款，我與他55分帳，另公司所有經費由
    我支付。公司房屋是金主「許進財」拿一張「翁正山」身份
    證正本給我，與另一名男子到屋主亥○○住處簽約等語（見
    警卷第95頁至第99頁、94年度偵字第7072號卷二第1頁至第3
    頁、第4頁、第86頁）。
(６)證人陳極於警詢時證稱：警方於94年12月8日在台中縣大雅
    鄉○○○路515號執行搜索時，我到該處是拿支票要去給蔡
    承盾換現金。是94年11月初涂國隆拿1瓶米酒叫我試用，他
    說如可以的話他那邊有存貨，我即當場跟他說那東西沒有用
    等語（見警卷第113頁至第115頁）。
(７)證人葉玉霞即勝玉發公司業務助理於警詢時證稱：我於94年
    11月11日向一位子○○應徵，同年月13日到職，待遇是月薪
    1萬8000元。公司負責人登記為王秀玉，實際負責人應該是
    蔡承盾，因為公司資料、印章及支票都是蔡承盾在處理，另
    外公司現金等相關事宜亦是他在處理，且我是向蔡承盾領取
    薪資。我到公司上班將近1個月以來，除了我們2位行政業務
    人員以外（按另外一位為張詩涵），我有看到過包括子○○
    、顏啟雲、王振仁、蔡承盾、涂國隆、陳劉生、黃浪杰等公
    司成員，以上應該均是公司股東。子○○即是未到案化名柯
    明仁之人，他向廠商訂貨時，會交代我幫忙處理，我也曾協
    助黃浪杰及陳劉生處理業務。他們3人會先告知我他們所需
    求之產品項目，我上網或找尋工商雜誌之廠商後，洽談他們
    所需求之產品及數量，執行報價、傳真、影印到下單等一貫
    作業程序，等到成案後再由他們自行向廠商接貨。我曾經幫
    子○○向「鑫霈股份有限公司」訂購歐式帳棚一批30個左右
    ；幫陳劉生向「昌洲公司」訂購胚布一批1萬6千碼左右、「
    晉吉公司」訂購全面轉寫膜產品2萬米；幫黃浪杰訂貨，但
    未成交。至於顏啟雲、王振仁、涂國隆等人，雖未叫我向廠
    商下單，但曾叫我幫忙傳真及影印訂貨單給廠商等語（見警
    卷第116頁至第119頁、第122頁至第124頁）。
(８)證人張詩涵即勝玉發公司業務助理於警詢及本院96年度訴字
    第333號案件審理時證稱：我於94年10月3日在「民眾有限公
    司」向一名自稱「王金豐」之男子（經指認為王振仁）應徵
    ，自同年月5日上班月薪2萬1千元，擔任業務助理。「民眾
    有限公司」地址在台中市○○路○○路802號，於94年10 月
    14日遷至台中縣大雅鄉○○○路515號，改名為「勝玉發公
    司」，登記負責人改為王秀玉繼續營業，公司實際負責人是
    蔡承盾，合夥人有顏啟雲、王振仁、涂國隆、黃浪杰、陳劉
    生及子○○等人。子○○於94年11月24月叫我進貨萬用手冊
    及日曆各1500本、11月底進貨L型夾及11孔內頁夾（數量各
    10萬件）、12月5日進貨手提電腦2台金額7萬1千元、電腦接
    收器1台2千8百元；黃浪杰於94年11月底叫我聯繫玉飾吊掛
    廠商，至於有無進貨我就不清楚；陳劉生於94年12月8日早
    上叫我查詢14.2吋手提電腦之價格，惟精達資訊公司尚未回
    電即被警查獲；涂國隆於94年12月初拿電話號碼給我，請我
    撥打接通後由涂國隆自行接洽米酒、葡萄酒及茶葉等，該茶
    葉已有進貨，而米酒於今日要進貨就被警方查獲等語（見警
    卷第125頁至第128頁、本院96年度訴字第333號卷(三)第7頁至
    第9頁）。並有被告子○○等人所使用之名片（見警卷第129
    頁至第131頁）附卷可參。
(９)查被告子○○與同案被告黃浪杰之通訊監察譯文所載（詳附
    件所示），被告子○○向同案被告黃浪杰詢及印片及持有之
    公司手機門號，及所定日曆、手冊之數量、交貨之時間等情
    ，均涉及勝玉發公司之事，除足以證明同案被告黃浪杰涉案
    外，亦足以證明被告子○○確有參與勝玉發之業務，並參與
    勝玉發部分之詐騙行為。
(10)此外，復有如附表二各該編號所示被害人宙○○等人於警詢
    時指證遭詐騙之情節可資佐證（卷證頁次索引詳如附表二所
    載）。且有被害報告單（見94年度偵字第7072號卷一第25頁
    背面、第28頁、第30頁背面、第34頁背面、第39頁背面、第
    43頁、第52頁背面、第57頁、第60頁背面、94年度偵字第
    7072號卷二第33頁、第38頁、第48頁）、贓物認領保管單（
    見94年度偵字第7072號卷一編號六偵卷第25頁、第35頁、第
    40頁、第43頁背面、第53頁、第61頁、94年度偵字第7072號
    卷二第33頁背面、第38頁背面）、支票影本及退票理由單（
    見94年度偵字第7072號卷一第26頁、第27頁背面、第57頁背
    面、第62頁、94年度偵字第7072號卷二第34頁、第39頁）、
    送貨單影本（見94年度偵字第7072號卷一第27頁背面）、遭
    詐騙物品（全面轉寫膜）樣品1份（見94年度偵字第7072號
    卷一第30頁背面)、統一發票影本（見94年度偵字第7072號
    卷一第31頁）、晉吉股份有限公司出貨單1張（見94年度偵
    字第7072號卷一第31頁背面）、勝玉發公司訂貨單（見94年
    度偵字第7072號卷一第35頁背面、第38頁背面、第54頁、第
    58頁）、豐揚壓克力有限公司銷貨單（見94年度偵字第7072
    號卷一第39頁）、盟安企業有限公司銷貨明細表及銷貨單（
    見94 年度偵字第7072號卷一第44頁至第45頁）、異萊實業
    有限公司銷貨單（見94年度偵字第7072號卷一第53頁背面）
    、李明月名片影本（見94年度偵字第7072號卷一第61頁背面
    ）、出貨單影本（見94年度偵字第7072號卷一第63頁）、精
    達資訊有限公司應收帳款明細表及銷貨單（見94年度偵字第
    7072號卷二第34頁背面至第35頁背面）、房屋租賃契約書影
    本1份（見94年度偵字第7072號卷二第49頁至51頁）等在卷
    足憑。
(11)並有勝玉發公司臺中市政府營利事業登記公示詳細資料、公
    司基本資料（見94年度偵字第7072號卷二第82頁至第83頁背
    面）、臺中市政府95年4月17日函附勝玉發公司營利事業登記
    抄本（見94年度偵字第7072號卷二第92頁至第100頁）、經濟
    部中部辦公室95年4月18日函附勝玉發公司設立登記資料及歷
    次變更登記表或設立登記資料影本（見94年度偵字第7072號
    卷二第101頁背面至第110頁）在卷可稽。
(二)綜上所述，被告子○○與同案被告王振仁、顏啟雲、廖茂林
    等人就犯罪事實一部分之共同犯行；被告子○○與同案被告
    王振仁、涂國隆、陳劉生、黃浪杰等人，就犯罪事實二之共
    同犯行，均應堪認定。
二、論罪科刑之理由：
(一)新舊法比較：
    查刑法第二十八條、第三十三條第五款、第五十五條、第五
    十六條、第六十八條、第三百四十條等條文已於九十四年二
    月二日修正公布，其中：(一)第二十八條已由原先之「二人以
    上共同實施犯罪之行為者，皆為正犯」，修正為「二人以上
    共同實行犯罪之行為者，皆為正犯」；(二)第三十三條第五款
    由原先之「罰金：一元以上」，修正為「罰金：新臺幣一千
    元以上，以百元計算之」；(三)第五十五條由原先之「一行為
    而觸犯數罪名，或犯一罪而其方法或結果之行為犯他罪名者
    ，從一重處斷」之規定，修正為「一行為而觸犯數罪名者，
    從一重處斷。但不得科以較輕罪名所定最輕本刑以下之刑」
    ，修正後該條已刪除有關牽連犯之規定；(四)第五十六條連續
    犯之規定，於九十四年二月二日修正後即已刪除；(五)第六十
    八條由原先之「拘役或罰金加減者，僅加減其最高度」，修
    正後關於罰金刑部分移至第六十七條而規定「有期徒刑或罰
    金加減者，其最高度及最低度同加減之」；(六)修正後之刑法
    已刪除刑法第三百四十條關於常業犯之規定；並均自被告子
    ○○行為後之九十五年七月一日起施行。則依上開規定，行
    為人之常業行為，如在新刑法施行前所為者，於新刑法施行
    後，應依新刑法第二條第一項規定從舊從輕原則，適用最有
    利於行為人之法律（最高法院九十五年第八次刑事庭會議參
    照）；而觀之新刑法刪除常業犯之理由，乃因常業犯其本身
    具有連續犯性質，為變相連續犯，刑法總則既已廢除連續犯
    之規定，則配合連續犯刪除，自應將刑法分則有關常業犯之
    規定全數刪除（中華民國刑法部分條文修正草案總說明第二
    編參照）。再者，無論係連續犯或常業犯，其本質均係行為
    人犯有數行為，且該數行為皆可獨立成罪，而於刑法修正前
    ，在特別之條件下（即犯意上是否基於概括之犯意，或有無
    反覆以同種類行為等），經法律規定為連續犯或常業犯。此
    外，修正前刑法第三百四十條常業詐欺罪，係同法第三百三
    十九條普通詐欺罪之加重規定，性質上雖有多數獨立之行為
    ，但因法律上之擬制而僅成立一罪。準此，刑法修正後既刪
    除關於連續犯及常業犯之規定，則原經法律評價或法律擬制
    為一罪之數罪，即因修正後廢止連續犯及常業犯之規定，而
    成立獨立之數罪，應依數罪而併合處罰，無再予評價為「包
    括之一罪」，或認係屬「接續犯」，而認僅成立「單一之一
    罪」。查本件被告所犯上開刑法第三百四十條常業詐欺罪，
    既因刑法修正後已刪除該條之規定，則如依九十五年七月一
    日新法施行後刑法之規定，因常業犯之規定已刪除，被告所
    犯各罪，應分論併罰，較原常業犯之法定刑為重，修正後之
    規定並未有利於被告子○○；另關於共同正犯部分，被告子
    ○○與同案被告王振仁、陳劉生、涂國隆、黃浪杰等人下列
    成立之共同正犯，無論依新法或舊法之規定，均屬共同正犯
    ；又關於罰金既由一元以上，提高為一千元以上，無異提高
    法定刑為罰金時之可科處之最低刑為一千元，修正後之刑法
    第三十三條第五款並未有利於被告。又關於牽連犯之規定，
    被告所犯下列數罪若有方法、結果之牽連關係，依修正前刑
    法第五十五條規定，應從一重處斷，但若依修正後之刑法第
    五十五條刪除牽連犯之規定，即應併合處罰；再關於連續犯
    之規定，如依修正前第五十六條之規定，僅論以一罪論即可
    ，如依修正後之規定，因連續犯之規定業已刪除，其所犯各
    罪，均應分論併罰；另關於罰金刑減輕或加重部分，修正前
    刑法第六十八條僅就罰金之最高度加減之，但修正後刑法第
    六十七條，則就罰金刑之最高度、最低度同加減之，則若罰
    金刑有加重之情事，修正後之規定並有未利於被告子○○；
    則綜合上情比較新舊法結果，自以修正前刑法第二十八條、
    第三十三條第五款、第五十五條、第五十六條、第六十八條
    、第三百四十條等規定有利於行為人，依九十五年七月一日
    施行之刑法第二條第一項前段，自應適用行為時法即九十五
    年七月一日施行前刑法第二十八條、第三十三條第五款、第
    五十五條、第五十六條、第六十八條、第三百四十條之規定
    。又本件既應適用九十五年七月一日施行前刑法之規定，基
    於新舊法不得割裂適用之原則，本件亦有罰金罰鍰提高標準
    條例第一條規定之適用，而無新增訂刑法施行法第一之一條
    之規定之適用，合先敘明。
(二)按刑法中所謂常業，係指以犯罪行為為生活之事業而言，司
    法院著有院字第五六八號解釋可資參照；又刑法上所謂常業
    犯，係指反覆以同種類行為為目的之社會活動之職業性犯罪
    而言，縱令兼有其他職業，仍無礙於該常業犯罪之成立，最
    高法院亦著有八十年台上字第五一０號判例可資參照。查被
    告子○○與王振仁等人自九十四年二月間起，犯如附表一所
    示之詐欺犯行，詐騙所得高達四百多萬元，或與顏啟雲、陳
    劉生、涂國隆、黃浪杰等人，自九十四年九、十月間起，犯
    如附表二所示之詐欺犯行，詐騙所得亦高達一百六十餘萬元
    ，且係分別以上開虛設之萬順泰公司、勝玉發公司，對外向
    附表一、二廠商詐騙財物，足見彼等於期間內以虛設行號所
    為之詐欺犯行，次數非少，獲利甚豐，且分工甚嚴，其等顯
    係以反覆犯詐欺取財罪為生活之事業，而為常業至明。
(三)就犯罪事實一及犯罪事實二部分，核被告子○○所為，係犯
    修正前刑法第340條之常業詐欺罪及刑法第216條、第210條
    之行使偽造私文書罪。犯罪事實一部分，被告子○○與同案
    被告王振仁、顏啟雲、共犯廖茂林等人就常業詐欺罪及犯罪
    事實欄一部分（即附表一編號3、4、8、9、１０、、）偽
    造顏啟順、柯清江、王順昌署押，而偽造訂購單、報價單、
    估書，復持以行使偽造私文書犯行，彼此間有犯意之聯絡及
    行為分擔，均為共同正犯；至犯罪事實二部分，被告子○○
    與同案被告王振仁、涂國隆、陳劉生、黃浪杰及蔡承盾等人
    ，就常業詐欺罪及犯罪事實欄二部分 (附表二編號4、5、6
    、7)偽造「顏順發」、「柯明仁」署押，而偽造訂貨單、銷
    貨單，復持以行使之行使偽造私文書罪，彼此間有犯意聯絡
    及行為分擔，均為共同正犯；至於同案被告王振仁與蔡承盾
    就附表二編號分別偽造「翁正山」、「李月明」之署押及
    印文，而偽造房屋租賃契約書，並持以行使之行使偽造私文
    書犯行，仍屬於在共同犯意聯絡下之分擔行為，而被告子○
    ○等人利用此等既成之事實以遂行其後之常業詐欺及行使偽
    造私文書之行為，亦屬共同正犯行為。
(四)前揭偽造署押之行為，均為偽造私文書之階段行為，其偽造
    之低度行為，為行使之高度行為所吸收，均不另論罪。被告
    子○○等人先後多次行使偽造私文書之犯行，均時間緊接，
    方法相同，觸犯構成要件相同之罪名，顯係基於概括犯意反
    覆為之，為連續犯，應依修正前刑法第56條之規定論以一罪
    。又被告子○○等人所犯行使偽造私文書之目的係為遂行其
    詐欺財物之目的，是彼等所犯之行使偽造私文書罪與常業詐
    欺罪犯行間，有方法結果之牽連關係，為牽連犯，應依修正
    前刑法第55條之規定從一重之常業詐欺罪處斷。
(五)爰審酌被告子○○高中畢業之智識程度，虛設公司行號詐欺
    取財之手段、不思正途為獲取金錢之犯罪動機，詐欺犯罪所
    得金額龐大，對社會治安及經濟交易安全危害甚鉅，參與期
    間所詐得之金額非微，擔任詐欺成員之主要分工角色、坦承
    自身犯行等一切情狀，量處如主文所示之刑，以資懲儆。至
    被告雖主張其先前並未到案，集團之操縱者為蔡承盾，公司
    主要業務係由顏啟雲等人處理，要求從輕量刑，並處以一年
    六月以下徒刑及減刑云云。惟如前所述，證人顏啟雲證稱萬
    順泰公司之實際負責人為柯清江及廖茂林，其等會先列出欲
    購買之物品；其次同案被告王振仁亦證稱子○○及顏啟雲2
    人確有在公司內向廠商詢價訂貨；證人李秋遠亦證稱子○○
    曾出售木匾等贓物。至於勝玉發公司部分，同案被告顏啟雲
    證稱該公司係由蔡承盾所虛設；而據蔡承盾證稱，子○○於
    嘉義虛設萬順泰公司，並告知其如可在在台中成立相關之公
    司，子○○再派人幫忙，其因而在台中縣虛設「勝玉發公司
    」詐騙財物等情。足見被告子○○在詐騙集團係屬於主要成
    員，除成立詐騙公司、召集人力、擬定詐騙項目及出售詐得
    物品外，並向外擴張詐騙集團之勢力，故被告行為惡劣，應
    予從重量刑。而被告於逃亡多年後於本院訊問及審理中，初
    雖否認犯行，嗣則認罪欲求處輕刑，惟犯後態度僅係刑法第
    五十七條量刑審酌項目之一，不當然因被告認罪即從輕量刑
    ，而應平衡考量各項量刑因素，本院因認如主文所示之量刑
    為適當。又被告所犯常業詐欺取財罪，經本院宣告逾1年6月
    之有期徒刑，依中華民國96年罪犯減刑條例第3條第1項第16
    款規定，不得減刑，併予敘明。
(六)扣案如附表三編號1至7、13（其中2台）、14（其中1台）、
    15至17、22（其中8支）所示之物品，係同案被告蔡承盾所
    有（其中編號22之行動電話9支，同案被告蔡承盾、涂國隆
    、黃浪杰各2支，同案被告陳劉生、王振仁各1支）、編號
    30至35所示之物品，係同案被告顏啟雲所有，業據同案被告
    蔡承盾於警詢及本院96年度訴字第333號案件審理時（見警
    卷第97頁、本院96年度訴字第333號卷(三)第32頁）、同案被
    告顏啟雲於警詢時（見警卷第4頁）供述明確，且均係供本
    件犯罪所用之物，或預備供犯罪所用之物，詳如附表三所示
    ，爰均依刑法第38條第1項第2款宣告沒收。另偽造之如附表
    一編號3、4、8、9、１０、、，附表二編號、附表二編
    號4、5、6、7偽造之署押或印文，均應依刑法第219條之規
    定宣告沒收。至於扣案如附表三編號8至12、13（其中2台
    ）、14（其中2台）、18至21、23至29所示之物品，乃被告
    等人犯罪所得財物，被害人有權取回，非屬被告等所有，編
    號22行動電話1支，為案外人陳極所有（業經臺灣嘉義地方
    法院檢察署檢察官為不起訴處分），均不得宣告沒收。
據上論結，應依刑事訴訟法第273條之1第1項、第299條第1項前
段，刑法第2條第1項前段，第216條、第210條、第38條第1項第2
款、第219條，修正前刑法第28條、第340條、第55條、第56 條
，修正前罰金罰鍰提高標準條例第1條，判決如主文。
本案經檢察官陳昭廷到庭執行職務。
中    華    民    國    98    年    9     月    30    日
                  刑事第六庭    法  官  黃義成
以上正本證明與原本無異。
如不服本判決應於收受判決後10日內向本院提出上訴書狀，並應
敘述具體理由；其未敘述上訴理由者，應於上訴期間屆滿後20日
內向本院補提理由書（均須按他造當事人之人數附繕本）「切勿
逕送上級法院」。告訴人或被害人如對於本判決不服者，應具備
理由請求檢察官上訴，其上訴期間之計算係以檢察官收受判決正
本之日期為準。
中    華    民    國    98    年    9     月    30    日
                                書記官  吳明蓉
附錄法條：
中華民國刑法第340條（修正前）：
以犯第339條之罪為常業者，處1年以上7年以下有期徒刑，得併
科5萬元以下罰金。
中華民國刑法第210條
（偽造變造私文書罪）
偽造、變造私文書，足以生損害於公眾或他人者，處5年以下有
期徒刑。
中華民國刑法第216條
（行使偽造變造或登載不實之文書罪）
行使第210條至第215條之文書者，依偽造、變造文書或登載不實
事項或使登載不實事項之規定處斷。
附件：被告子○○（持用0000000000門號）與被告黃浪杰（持用
      0000000000門號）之通訊監察譯文（見警卷第241-249頁
      ）
┌─┬────┬────────────────────────────────────┐
│編│說    明│通話時間、通話號碼及通話內容                                            │
│號│        │（代號Ａ均為子○○，Ｂ為黃浪杰）                                        │
├─┼────┼────────────────────────────────────┤
│1 │子○○與│94/11/12監聽電話譯文：                                                  │
│  │黃浪杰聯│A：你那支手機幾號？                                                     │
│  │繫名片印│B：我的？                                                               │
│  │製事宜  │A：公司的。                                                             │
│  │        │B：我還沒試。                                                           │
│  │        │A：我要印名片，你打我的手機就知道。0000000000，黃文吉喔。               │
│  │        │B：都可以。                                                             │
├─┼────┼────────────────────────────────────┤
│2 │子○○與│94/11/13  16：51監聽電話譯文：                                          │
│  │黃浪杰聯│B：應徵如何？                                                           │
│  │絡勝玉發│A：昨天有1個29歲，很活潑，明天看怎樣。                                  │
│  │公司應徵│B：好啦。                                                               │
│  │人員事宜│                                                                        │
├─┼────┼────────────────────────────────────┤
│3 │子○○與│94/11/15  16：22監聽電話譯文：                                          │
│  │黃浪杰聯│A：日曆我定1500本、手冊也1500本，月底交。                               │
│  │絡詐騙日│B：月底可以。                                                           │
│  │曆及手冊│A：數量可以嗎？                                                         │
│  │相關事宜│B：可以，再多也沒用。                                                   │
│  │        │A：價格24萬，我訂金4萬開票1個月。                                       │
│  │        │B：日曆好，叫他們送樣品來。                                             │
│  │        │A：好。                                                                 │
├─┼────┼────────────────────────────────────┤
│4 │子○○與│94/11/17  12：02監聽電話譯文                                            │
│  │黃浪杰聯│B：我們公司營業項目都沒有我們那個，我很傷腦筋。                         │
│  │絡勝玉發│A：會查嗎？                                                             │
│  │公司營利│B：會，剛才第一間就叫我資料傳過去，啞巴吃黃蓮，我們貿易公司做布、茶米、 │
│  │事業登記│五金類要做什麼。                                                        │
│  │事項    │A：我現在都向他們轉說貿易公司不一樣，大陸那邊台商很多有單需要什麼，我們 │
│  │        │就接。                                                                  │
│  │        │B：是說沒營業項目沒關係，不要叫貿易業。                                 │
│  │        │A：不是有拿去改嗎？                                                     │
│  │        │B：沒有，只寫3項。                                                      │
│  │        │A：我叫他拿去改，那不要勉強，我現在在陳桑這裡，我們討論的事我會向他說明 │
│  │        │，等一下會去公司。                                                      │
│  │        │B：好。                                                                 │
└─┴────┴────────────────────────────────────┘
 附表一：以「萬順泰企業有限公司」名義詐欺之被害人一覽表
┌──┬──────┬───────────┬────┬────┬────┬────┬─────┐
│編號│犯罪時間    │被害人姓名（公司行號）│損失物品│損失金額│出面為交│交易時化│訂購單等單│
│    │            │                      │        │        │易行為之│名      │據上偽造之│
│    │            │                      │        │        │人      │        │署押      │
├──┼──────┼───────────┼────┼────┼────┼────┼─────┤
│ 01 │94年6月27日 │丑○○○（房東）（見警│房屋租金│8萬6000 │顏啟雲  │廖茂林（│無        │
│    │            │卷第134頁至第138頁）  │、冷氣1 │元      │        │公司負責│          │
│    │            │                      │台      │        │        │人）    │          │
├──┼──────┼───────────┼────┼────┼────┼────┼─────┤
│ 02 │94年8月3日  │卯○○（金潤實業）（見│吸塵器10│8萬零4元│王振仁  │王順昌  │無        │
│    │            │警卷第139頁至第143頁）│台      │        │        │        │          │
├──┼──────┼───────────┼────┼────┼────┼────┼─────┤
│ 03 │94年8月22日 │辰○○（麗澤鋁業）（見│鋁捲片、│75萬4134│顏啟雲  │顏啟順  │報價單、訂│
│    │94年8月26日 │警卷第144頁至第155頁）│鋁合金板│元      │        │        │購單上各偽│
│    │            │                      │        │        │        │        │造「顏啟順│
│    │            │                      │        │        │        │        │」署押各一│
│    │            │                      │        │        │        │        │枚，合計二│
│    │            │                      │        │        │        │        │枚（見警卷│
│    │            │                      │        │        │        │        │第151頁、 │
│    │            │                      │        │        │        │        │153 頁）  │
├──┼──────┼───────────┼────┼────┼────┼────┼─────┤
│ 04 │94年7月29日 │黃○○（順富木匾）（見│木匾160 │15萬7500│子○○  │柯清江  │在估價單、│
│    │94年8月3日  │警卷第156頁至第172頁）│塊      │元      │        │        │訂購單上各│
│    │94年8月9日  │                      │        │        │        │        │偽造「柯清│
│    │            │                      │        │        │        │        │江」署押各│
│    │            │                      │        │        │        │        │一枚，合計│
│    │            │                      │        │        │        │        │五枚（見警│
│    │            │                      │        │        │        │        │卷第166頁 │
│    │            │                      │        │        │        │        │、第167頁 │
│    │            │                      │        │        │        │        │、第168頁 │
│    │            │                      │        │        │        │        │）        │
├──┼──────┼───────────┼────┼────┼────┼────┼─────┤
│ 05 │94年8月31日 │戌○○（已改名為楊靖彥│樂蘭影像│103萬   │子○○  │柯清江  │無        │
│    │            │）（昇彩科技）（見警  │輸出機1 │4000元  │        │        │          │
│    │            │卷第173頁至第179頁）  │台      │        │        │        │          │
├──┼──────┼───────────┼────┼────┼────┼────┼─────┤
│ 06 │94年8月10日 │申○○○（金山通產業陶│瓷器、荼│41萬4600│顏啟雲  │顏啟順  │無        │
│    │94年8月22日 │瓷）（見警卷第180頁至 │葉      │元      │        │        │          │
│    │            │第185頁）             │        │        │        │        │          │
├──┼──────┼───────────┼────┼────┼────┼────┼─────┤
│ 07 │94年8月22日 │酉○○（拓昶貿易）（見│打印帶  │56萬6724│子○○  │柯清江  │無        │
│    │            │警卷第186頁至第194頁）│13320捲 │元      │        │        │          │
├──┼──────┼───────────┼────┼────┼────┼────┼─────┤
│ 08 │94年8月24日 │癸○○（月翔實業）（見│潔衣膠帶│28萬8750│柯清江  │柯清江  │在訂購單偽│
│    │            │警卷第195頁至第206頁）│吸塵器  │元      │        │        │造「柯清江│
│    │            │                      │7500組  │        │        │        │」署押一枚│
│    │            │                      │        │        │        │        │（見警卷第│
│    │            │                      │        │        │        │        │201）     │
├──┼──────┼───────────┼────┼────┼────┼────┼─────┤
│ 09 │94年8月間   │午○○（丙辛酉環保）  │銀塊    │75萬9989│顏啟雲  │顏啟順  │在出貨單上│
│    │            │（見警卷第207頁至第218│        │元      │        │        │偽造「顏啟│
│    │            │頁）                  │        │        │        │        │順」署押一│
│    │            │                      │        │        │        │        │枚（見警卷│
│    │            │                      │        │        │        │        │第216頁） │
├──┼──────┼───────────┼────┼────┼────┼────┼─────┤
│ 10 │94年8月8日  │丁○○（柏捷企業）（見│蒸餾造水│18萬9000│王振仁  │王順昌  │在訂貨單上│
│    │            │偵卷一第46頁至第50頁）│機12台  │元      │        │        │偽造「王順│
│    │            │                      │        │        │        │        │昌」署押一│
│    │            │                      │        │        │        │        │枚（見編號│
│    │            │                      │        │        │        │        │六偵卷第  │
│    │            │                      │        │        │        │        │178頁）   │
├──┼──────┼───────────┼────┼────┼────┼────┼─────┤
│ 11 │94年6月間起 │丙○○（業進實業社）（│影印紙等│29萬1348│子○○  │柯清江  │無        │
│    │            │見偵卷二第7頁至第14頁 │文具用品│元      │        │        │          │
│    │            │）                    │        │        │        │        │          │
├──┼──────┼───────────┼────┼────┼────┼────┼─────┤
│ 12 │94年6月15日 │Ａ○○（網際運通）（見│辦公文具│2萬4014 │子○○  │柯清江  │在訂購單上│
│    │起          │偵卷二第14頁背面至第24│用品    │元      │        │        │偽造「柯清│
│    │            │頁）                  │        │        │        │        │江」署押各│
│    │            │                      │        │        │        │        │一枚，合計│
│    │            │                      │        │        │        │        │四枚（見編│
│    │            │                      │        │        │        │        │號七偵卷第│
│    │            │                      │        │        │        │        │51背面、第│
│    │            │                      │        │        │        │        │52頁背面、│
│    │            │                      │        │        │        │        │第53頁正、│
│    │            │                      │        │        │        │        │背面      │
├──┼──────┼───────────┼────┼────┼────┼────┼─────┤
│ 13 │94年5月30日 │己○○（泰聯企業）（見│矽利康建│25萬8456│子○○  │柯清江  │在單據上偽│
│    │起          │偵卷二第25頁至第29頁）│築材料  │元      │        │        │造「顏啟順│
│    │            │                      │        │        │        │        │」署押一枚│
│    │            │                      │        │        │        │        │（見編號七│
│    │            │                      │        │        │        │        │偵卷第63頁│
│    │            │                      │        │        │        │        │）        │
├──┼──────┼───────────┼────┼────┼────┼────┼─────┤
│ 14 │94年6月8日起│未○○（新興怡昌塑膠）│塑膠袋  │38萬877 │子○○  │無      │無        │
│    │            │（見偵卷二第40頁背面至│        │元      │        │        │          │
│    │            │第45頁）              │        │        │        │        │          │
├──┼──────┼───────────┼────┼────┼────┼────┼─────┤
│ 15 │94年2月15日 │沈金玲（永鎮建設）（房│房屋租金│1萬6000 │自稱姚志│無      │無        │
│    │            │東）（見偵卷二第52頁  │、水電費│元      │杰之男子│        │          │
│    │            │背面至第60頁）        │        │        │        │        │          │
├──┼──────┼───────────┼────┼────┼────┼────┼─────┤
│ 16 │94年8月中旬 │壬○○（濠聲專業音響）│冷氣1台 │7萬5000 │王振仁  │無      │無        │
│    │            │（見偵卷二第60頁背面至│、電視音│元      │        │        │          │
│    │            │第63頁）              │響1組   │        │        │        │          │
├──┼──────┼───────────┼────┼────┼────┼────┼─────┤
│ 17 │94年5月31日 │乙○○（龍洋衛浴精品）│頂噴花灑│3150元  │        │無      │無        │
│    │            │（見偵卷二第63頁背面至│、古典浴│        │        │        │          │
│    │            │第67頁）              │缸龍頭  │        │        │        │          │
├──┼──────┼───────────┼────┼────┼────┼────┼─────┤
│ 18 │94年8月28日 │戊○○○（小王堆高機吊│堆高機租│1500元  │顏啟雲  │無      │無        │
│    │            │車工程行）（見偵卷二  │金      │        │        │        │          │
│    │            │第69頁至第71頁）      │        │        │        │        │          │
├──┴──────┴───────────┴────┴────┴────┴────┴─────┤
│總計                                                  546萬4046元                             │
└───────────────────────────────────────────────┘
 附表二：以「勝玉發實業有限公司」名義詐欺之被害人一覽表
┌──┬──────┬───────────┬────┬────┬────┬────┬─────┐
│編號│犯罪時間    │被害人姓名（公司行號）│損失物品│損失金額│實際姓名│化    名│訂購單等單│
│    │            │                      │        │        │        │        │據上偽造之│
│    │            │                      │        │        │        │        │署押或印文│
├──┼──────┼───────────┼────┼────┼────┼────┼─────┤
│ 01 │94年12月6日 │宙○○（見偵卷一第23頁│電視音響│9萬7000 │涂國隆  │無      │無        │
│    │            │背面至第26頁）        │1組     │元      │        │        │          │
├──┼──────┼───────────┼────┼────┼────┼────┼─────┤
│ 02 │94年11月上旬│宇○○（廣華文具行）（│日曆及工│20萬元  │會計張詩│無      │無        │
│    │            │見偵卷一第26頁背面至第│曆手冊各│        │涵代訂  │        │          │
│    │            │28頁）                │1500本  │        │        │        │          │
├──┼──────┼───────────┼────┼────┼────┼────┼─────┤
│ 03 │94年11月18日│Ｂ○○（晉吉公司）（見│全面轉寫│19萬元  │陳劉生？│陳先生  │無        │
│    │            │偵卷一第28背面至第31頁│膜20支  │        │（會計葉│        │          │
│    │            │)                     │        │        │玉霞代訂│        │          │
│    │            │                      │        │        │）      │        │          │
├──┼──────┼───────────┼────┼────┼────┼────┼─────┤
│ 04 │94年11月22日│辛○（德日織造廠）（見│高速鬆緊│22萬5000│顏啟雲  │顏順發  │在訂貨單上│
│    │            │偵卷一第32頁至第36頁）│帶48件  │元      │        │        │偽造「顏順│
│    │            │                      │        │        │        │        │發」署押一│
│    │            │                      │        │        │        │        │枚（見編號│
│    │            │                      │        │        │        │        │六偵卷第15│
│    │            │                      │        │        │        │        │0頁）     │
├──┼──────┼───────────┼────┼────┼────┼────┼─────┤
│ 05 │94年11月25日│巳○○（豐揚壓克力）（│壓克力板│1萬5120 │顏啟雲  │顏順發  │在訂貨單上│
│    │            │見偵卷一第152頁至159頁│18塊    │元      │        │        │偽造「顏順│
│    │            │）                    │        │        │        │        │發」署押一│
│    │            │                      │        │        │        │        │枚（見編號│
│    │            │                      │        │        │        │        │六偵卷第  │
│    │            │                      │        │        │        │        │156頁）   │
├──┼──────┼───────────┼────┼────┼────┼────┼─────┤
│ 06 │94年11月28日│寅○○（盟安企業）（  │打包鋼帶│5萬2553 │子○○  │柯明仁  │在銷貨單上│
│    │            │偵卷一第40頁背面至第45│90公斤等│元      │        │        │偽造「柯明│
│    │            │頁)                   │        │        │        │        │仁」署押各│
│    │            │                      │        │        │        │        │一枚，合計│
│    │            │                      │        │        │        │        │二枚（見編│
│    │            │                      │        │        │        │        │號六偵卷第│
│    │            │                      │        │        │        │        │168頁）   │
├──┼──────┼───────────┼────┼────┼────┼────┼─────┤
│ 07 │94年11月25日│天○○（異萊實業）（  │壓克力板│16萬4393│顏啟雲  │顏順發  │在銷貨單上│
│    │            │偵卷一第50頁背面至第54│170片   │元      │        │        │偽造「顏順│
│    │            │頁）                  │        │        │        │        │發」署押一│
│    │            │                      │        │        │        │        │枚（見編號│
│    │            │                      │        │        │        │        │六偵卷第  │
│    │            │                      │        │        │        │        │186頁）   │
├──┼──────┼───────────┼────┼────┼────┼────┼─────┤
│ 08 │94年12月2日 │庚○○（晉嘉鋁業）（  │鋁錠10  │52萬4697│顏啟雲  │顏順發  │無        │
│    │            │偵卷一第55頁至58頁）  │公噸    │元      │        │        │          │
├──┼──────┼───────────┼────┼────┼────┼────┼─────┤
│ 09 │94年11月29日│玄○○（樣樣紅傢俱）（│傢俱    │4萬2900 │顏啟雲、│顏先生、│無        │
│    │            │見偵卷一第58頁背面至第│        │元      │蔡承盾  │蔡先生  │          │
│    │            │63頁)                 │        │        │        │        │          │
│    │            │                      │        │        │        │        │          │
│    │            │                      │        │        │        │        │          │
│    │            │                      │        │        │        │        │          │
├──┼──────┼───────────┼────┼────┼────┼────┼─────┤
│ 10 │94年10月26日│甲○○（精達資訊）（見│筆記型電│7萬6900 │子○○  │柯先生  │無        │
│    │            │偵卷二第30頁至第35頁）│腦2台等 │元      │        │        │          │
├──┼──────┼───────────┼────┼────┼────┼────┼─────┤
│ 11 │94年11月18日│地○○（吉柲茶業副品行│豆類分裝│8萬2000 │顏啟雲  │顏順發  │無        │
│    │            │）（見偵卷二第36頁至第│機1台等 │元      │        │        │          │
│    │            │40頁）                │        │        │        │        │          │
├──┼──────┼───────────┼────┼────┼────┼────┼─────┤
│ 12 │94年9月30日 │亥○○（房東）（見偵卷│水電費、│4000元  │蔡承盾、│承租人：│在房屋租賃│
│    │            │二第46頁至第51頁）    │瓦斯費  │        │王振仁（│翁正山；│契約書上偽│
│    │            │                      │        │        │其中一人│保證人：│造「翁正山│
│    │            │                      │        │        │自稱是翁│名眾有限│」署押、「│
│    │            │                      │        │        │正山之父│公司、李│李月明」印│
│    │            │                      │        │        │親）    │月明    │文各一枚（│
│    │            │                      │        │        │        │        │見編號七偵│
│    │            │                      │        │        │        │        │卷第105至 │
│    │            │                      │        │        │        │        │108 頁）  │
├──┴──────┴───────────┴────┴────┴────┴────┴─────┤
│總計                                                  167萬4563元                             │
└───────────────────────────────────────────────┘
附表三：應沒收物品一覽表
┌───────────────────────────────────┐
│台中縣大雅鄉○○○路151號「勝玉發公司」扣案物品                       │
├─┬─────┬──┬─────┬───────┬──────────┤
│編│品     名 │單位│數量      │用        途  │是否沒收            │
│號│          │    │          │              │                    │
├─┼─────┼──┼─────┼───────┼──────────┤
│1 │統一發票公│枚  │1         │蔡承盾所有，供│是（依刑法第38條第1 │
│  │司章      │    │          │犯罪所用之物  │項第2款）           │
├─┼─────┼──┼─────┼───────┼──────────┤
│2 │王秀玉私章│枚  │1         │蔡承盾所有，供│是（依刑法第38條第1 │
│  │          │    │          │犯罪所用之物  │項第2款）           │
├─┼─────┼──┼─────┼───────┼──────────┤
│3 │支票（第一│本  │1（空白支 │蔡承盾所有，預│是（依刑法第38條第1 │
│  │銀行大雅分│    │票23張）  │備供犯罪所用之│項第2款）           │
│  │行）      │    │          │物            │                    │
├─┼─────┼──┼─────┼───────┼──────────┤
│4 │名片      │盒  │11（王秀玉│蔡承盾所有，供│是（依刑法第38條第1 │
│  │          │    │、陳友義、│犯罪所用之物  │項第2款）           │
│  │          │    │柯明仁、黃│              │                    │
│  │          │    │文吉、顏順│              │                    │
│  │          │    │發）      │              │                    │
├─┼─────┼──┼─────┼───────┼──────────┤
│5 │支票打字機│台  │1         │蔡承盾所有，供│是（依刑法第38條第1 │
│  │          │    │          │犯罪所用之物  │項第2款）           │
├─┼─────┼──┼─────┼───────┼──────────┤
│6 │計算機    │台  │2         │蔡承盾所有，供│是（依刑法第38條第1 │
│  │          │    │          │犯罪所用之物  │項第2款）           │
├─┼─────┼──┼─────┼───────┼──────────┤
│7 │銷貨單（含│張  │25        │蔡承盾所有，供│是（依刑法第38條第1 │
│  │發票、出貨│    │          │犯罪所用之物  │項第2款）           │
│  │單）      │    │          │              │                    │
├─┼─────┼──┼─────┼───────┼──────────┤
│8 │豆類包裝機│台  │1         │詐騙所得財物  │不沒收（已發還被害人│
│  │          │    │          │              │，見偵卷二第86頁）  │
├─┼─────┼──┼─────┼───────┼──────────┤
│9 │拉伸膜    │捲  │6         │詐騙所得財物  │不沒收（已發還被害人│
│  │          │    │          │              │，見偵卷二第38頁背面│
│  │          │    │          │              │）                  │
├─┼─────┼──┼─────┼───────┼──────────┤
│10│綠豆      │包  │2（每包30 │詐騙所得財物  │不沒收              │
│  │          │    │公斤）    │              │                    │
├─┼─────┼──┼─────┼───────┼──────────┤
│11│日曆      │箱  │68        │詐騙所得財物  │不沒收（已發還被害人│
│  │          │    │          │              │，見偵卷一第27頁）  │
├─┼─────┼──┼─────┼───────┼──────────┤
│12│工商日誌  │箱  │3         │詐騙所得財物  │不沒收（已發還被害人│
│  │          │    │          │              │，見偵卷一第27頁）  │
├─┼─────┼──┼─────┼───────┼──────────┤
│13│電腦主機  │台  │4         │未發還之2台係 │其中2台不沒收（已發 │
│  │          │    │          │蔡承盾所有，供│還被害人，見偵卷二第│
│  │          │    │          │犯罪所用之物  │33頁背面），2台沒收 │
│  │          │    │          │              │（依刑法第38條第1項 │
│  │          │    │          │              │第2款）             │
├─┼─────┼──┼─────┼───────┼──────────┤
│14│螢幕      │台  │3（液晶螢 │未發還之1台， │其中2台不沒收（已發 │
│  │          │    │幕2台）   │係蔡承盾所有，│還被害人，見偵卷二第│
│  │          │    │          │供犯罪所用之物│33頁背面），1台沒收 │
│  │          │    │          │              │（依刑法第38條第1項 │
│  │          │    │          │              │第2款）             │
├─┼─────┼──┼─────┼───────┼──────────┤
│15│IBM筆記型 │台  │1         │蔡承盾所有，供│是（依刑法第38條第1 │
│  │電腦      │    │          │犯罪所用之物  │項第2款）           │
├─┼─────┼──┼─────┼───────┼──────────┤
│16│列表機    │台  │1         │蔡承盾所有，供│是（依刑法第38條第1 │
│  │          │    │          │犯罪所用之物  │項第2款）           │
├─┼─────┼──┼─────┼───────┼──────────┤
│17│傳真機    │台  │1         │蔡承盾所有，供│是（依刑法第38條第1 │
│  │          │    │          │犯罪所用之物  │項第2款）           │
├─┼─────┼──┼─────┼───────┼──────────┤
│18│免鐵扣打包│支  │3（附小型 │詐騙所得財物  │不沒收（已發還被害人│
│  │機        │    │鋼剪3支） │              │，見偵卷一第43頁背面│
│  │          │    │          │              │）                  │
├─┼─────┼──┼─────┼───────┼──────────┤
│19│盤車      │台  │1         │詐騙所得財物  │不沒收（已發還被害人│
│  │          │    │          │              │，見偵卷一第43頁背面│
│  │          │    │          │              │）                  │
├─┼─────┼──┼─────┼───────┼──────────┤
│20│果汁      │箱  │40（每箱12│詐騙所得財物  │不沒收              │
│  │          │    │瓶）      │              │                    │
├─┼─────┼──┼─────┼───────┼──────────┤
│21│即時麵    │箱  │4（每箱12 │詐騙所得財物  │不沒收              │
│  │          │    │包）      │              │                    │
├─┼─────┼──┼─────┼───────┼──────────┤
│22│手機      │支  │9         │除案外人陳極所│其中1支為案外人陳極 │
│  │          │    │          │有1支手機外， │所有，不沒收。其餘8 │
│  │          │    │          │其餘分別為蔡承│支沒收（依刑法第38條│
│  │          │    │          │盾所有（2支） │第1項第2款）        │
│  │          │    │          │，陳劉生所有（│                    │
│  │          │    │          │1支），王振仁 │                    │
│  │          │    │          │所有（1支）， │                    │
│  │          │    │          │涂國隆所有（2 │                    │
│  │          │    │          │支），黃浪杰所│                    │
│  │          │    │          │有（2支），且 │                    │
│  │          │    │          │均上開8支手機 │                    │
│  │          │    │          │均係供犯罪所用│                    │
│  │          │    │          │之物          │                    │
├─┴─────┴──┴─────┴───────┴──────────┤
│臺中縣清水鎮○○里○○○路8-1號「勝玉發公司」倉庫扣案物品             │
├─┬─────┬──┬─────┬───────┬──────────┤
│23│鬆緊帶    │捆  │56        │詐騙所得財物  │不沒收（已發還被害人│
│  │          │    │          │              │，見偵卷一第35頁）  │
├─┼─────┼──┼─────┼───────┼──────────┤
│24│壓克力板  │片  │170       │詐騙所得財物  │不沒收（已發還被害人│
│  │          │    │          │              │，見偵卷一第53頁）  │
├─┼─────┼──┼─────┼───────┼──────────┤
│25│餐桌      │張  │1         │詐騙所得財物  │不沒收（已發還被害人│
│  │          │    │          │              │，見偵卷一第61頁）  │
├─┼─────┼──┼─────┼───────┼──────────┤
│26│餐桌椅    │張  │6         │詐騙所得財物  │不沒收（已發還被害人│
│  │          │    │          │              │，見偵卷一第61頁）  │
├─┼─────┼──┼─────┼───────┼──────────┤
│27│辦公桌    │張  │1         │詐騙所得財物  │不沒收（已發還被害人│
│  │          │    │          │              │，見偵卷一第61頁）  │
├─┼─────┼──┼─────┼───────┼──────────┤
│28│辦公椅    │張  │1         │詐騙所得財物  │不沒收（已發還被害人│
│  │          │    │          │              │，見偵卷一第61頁）  │
├─┼─────┼──┼─────┼───────┼──────────┤
│29│衣架組    │組  │1         │詐騙所得財物  │不沒收（已發還被害人│
│  │          │    │          │              │，見偵卷一第61頁）  │
├─┼─────┼──┼─────┼───────┼──────────┤
│30│傳真機    │台  │1         │顏啟雲所有，供│是（依刑法第38條第1 │
│  │          │    │          │犯罪所用之物  │項第2款）           │
├─┼─────┼──┼─────┼───────┼──────────┤
│31│電話      │支  │1         │顏啟雲所有，供│是（依刑法第38條第1 │
│  │          │    │          │犯罪所用之物  │項第2款）           │
├─┼─────┼──┼─────┼───────┼──────────┤
│32│公司收發章│個  │1         │顏啟雲所有，供│是（依刑法第38條第1 │
│  │          │    │          │犯罪所用之物  │項第2款）           │
├─┼─────┼──┼─────┼───────┼──────────┤
│33│訂貨及報價│張  │19        │顏啟雲所有，供│是（依刑法第38條第1 │
│  │單        │    │          │犯罪所用之物  │項第2款）           │
├─┼─────┼──┼─────┼───────┼──────────┤
│34│空白訂貨單│張  │12        │顏啟雲所有，預│是（依刑法第38條第1 │
│  │          │    │          │備供犯罪所用之│項第2款）           │
│  │          │    │          │物            │                    │
├─┼─────┼──┼─────┼───────┼──────────┤
│35│行動電話  │支  │1（含sim卡│顏啟雲所有，供│是（依刑法第38條第1 │
│  │          │    │）        │犯罪所用之物  │項第2款）           │
└─┴─────┴──┴─────┴───────┴──────────┘


司法院資訊處製作；財團法人民間司法改革基金會備份。
